【裁判字號】    97,消債更,1584
【裁判日期】    971121
【裁判案由】    聲請更生程序
【裁判全文】
臺灣高雄地方法院民事裁定          97年度消債更字第1584號
聲  請  人
即  債務人  甲○○
代  理  人  葉美利律師
上列當事人聲請消費者債務清理事件，本院裁定如下：
    主  文
債務人甲○○自中華民國九十七年十一月二十一日下午四時起開
始更生程序。
命司法事務官進行本件更生程序。
    理  由
一、按債務人對於金融機構因消費借貸、自用住宅借款、信用卡
    或現金卡契約而負債務，在聲請更生或清算前，應提出債權
    人清冊，以書面向最大債權金融機構請求協商債務清償方案
    並表明共同協商之意旨。又法院開始更生程式之裁定，應載
    明其年、月、日、時，並即時發生效力。次按法院裁定開始
    更生或清算程式後，得命司法事務官進行更生或清算程式，
    必要時得選任律師、會計師或其他適當之自然人或法人一人
    為監督人或管理人。消費者債務清理條例第151 條第1 項、
    第45條第1 項、第16條第1 項分別定有明文。
二、聲請意旨略以：伊曾依「中華民國銀行公會會員辦理消費金
    融案件無擔保債務協商機制」（下稱無擔保協商）申請債務
    協商，經協商成立，約定自民國（下同）95年9 月起，分12
    0 期，利率6.88％，每月繳納新台幣（下同）16,181元，因
    聲請人每月收入原有25,000元，扣除必要生活費用12,100元
    ，原已不足支付如此龐大之協商還款金額，但聲請人仍勉勵
    維持協商契約之履行。然聲請人於96年7 月間生下長女，惟
    生父一直躲避不願負擔養育費用，又因長女年幼需母親照顧
    ，不得已辭去工作在家照顧小孩，雖現在靠親友接濟得以維
    持每月繼續繳納協商費用，但已有不能履行之虞，且係客觀
    上確有不可歸責之事由所致。又伊無擔保或無優先權之債務
    總額未逾1,200 萬元，復未經法院裁定開始清算程序或宣告
    破產，爰聲請更生等語。
三、經查：
  (一)按「債務人與金融機構協商成立者，不得聲請更生或清算。
    但因不可歸責於己之事由，致履行顯有重大困難者，不在此
    限」、「本條例施行前，債務人依金融主管機關協調成立之
    中華民國銀行公會會員，辦理消費金融案件無擔保債務協商
    機制與金融機構成立之協商，準用前項之規定」消費者債務
    清理條例第151 條第5 、6 項分別定有明文。
  (二)聲請人主張上情，業據其提出債權人清冊、個人信用報告資
    料、財產狀況說明書、債務協商協議書暨無擔保債務還款計
    畫書、戶籍謄本、95年、96年所得清單及財政部高雄市國稅
    局財產歸屬資料清單、勞健保支出證明、戶籍謄本、生活費
    收據、交通費收據、育兒開銷費用收據、水電費收據、電信
    費用收據南山人壽保險契約及繳款資料、房屋及建物登記謄
    本、稅務資料、雅芳專業美容代表申請書暨合約書及進貨資
    料申報表書為證，堪信為真實。
  (三)準此，聲請人每月薪資約25,000元，於協商債務履行期間
    其長女於96年7 月24日出生，對照聲請人提出之95年8 月20
    日協議書協商，足見聲請人於與債權銀行成立協商時尚無法
    預料將懷孕並產下長女之情，應屬不可歸責聲請人之客觀事
    由，且以聲請人原有收入扣除必要生活費用後支付每月應繳
    之協商金額已有不足，甚且聲請人長女出生，增加每月必要
    生活費用，又需暫時離職，足見聲請人顯已無法負擔前所協
    議之每月還款金額，應為相當之債務重整，以期聲請人得早
    日清償債務。此外，復查無消費者債務清理條例第6 條第
    3 項、第8 條或第46條各款所定應駁回更生聲請之事由存在
    ，則本件聲請更生，與法相合，應予准許；並依上開規定命
    司法事務官進行本件更生程序，爰裁定如主文所示。
中    華    民    國    97    年    11    月    21    日
                  鳳山簡易庭    法  官  楊智守
上為正本係照原本作成。
本件不得抗告。
本裁定已於97年11月21日下午4時公告。
中    華    民    國    97    年    11    月    21    日
                                書記官  洪育祺


司法院資訊處製作；財團法人民間司法改革基金會備份。
